臺灣士林地方法院民事判決　　　　　　　　　　　　　九十三年度訴字第四三五號
　　原　　　告　乙○○
　　被　　　告　耕宇股份有限公司
　　法定代理人　甲○○
　　訴訟代理人　丙○○
右當事人間買回員工股票事件，本院於民國九十三年六月二十三日言詞辯論終結，判
決如下：
    主    文
原告之訴駁回。
訴訟費用由原告負擔。
    事實及理由
一、本件原告起訴主張：原告原為被告公司員工，該公司為訴外人台硝股份有限公司
    （以下簡稱台硝公司）之子公司，被告於民國八十六年、八十七年底，以申請上
    市為由，辦理現金增資員工認股，要求員工於被告公司股票掛牌上市前不得買賣
    ，離職者由被告以認購價格加計利息買回股票，利率依交割時之郵政儲金十三個
    月定存利率計算，原告先於八十六年度以每股新臺幣（以下同）十九元之價格認
    購四萬二千股，復於八十七年度以每股十六元之價格認購五萬零二百七十四股，
    總計金額為一百六十萬二千三百八十四元。因被告公司股票遲未上市，其間離職
    者，被告僅以一股換訴外人台硝公司一股之方式換股，事後再改為一股以訴外人
    台硝公司當日股價換現金。迨九十年間，被告辦理減資，每仟股換發新股票七百
    五十股，原告之持股遂減為六萬九千二百零六股，加上配股，原告茲持有七萬四
    千零五十股。嗣原告於九十三年二月二十七日離職，被告公司股票仍未掛票上市
    ，原告乃請求被告依約定買回股票，詎被告以原告非資遺人員為由，拒不買回，
    爰訴請被告以原告當時認購價格買回原告持有之被告公司股票等語。並聲明：被
    告應以一百六十萬二千三百八十四元買回原告所有之被告公司股票七萬四千零五
    十股。
二、被告則以：被告於八十六年、八十七年因辦理現金增資發行新股，依公司法第二
    百六十七條規定，保留發行新股總數百分之十股份公司員工承購，因時值被告進
    行股票公開發行，為免公司股票過於分散，且公司法第二百六十七條之立法目的
    在於凝聚員工向心力，同條第六項並限制持有期間，認股辦法第九條第三項乃約
    定：「員工於掛牌交易前離職者，由總經理洽特定人以認購價格加計利息買回，
    利率依交割時郵政儲金十三個月定存利率計算之，掛牌交易後離職者，依前款方
    式分次領回」等語，非如原告所言，被告強制要求員工於掛牌上市前不得買賣。
    又員工認股辦法屬於公司與員工間之契約關係，如契約內容經雙方當事人變更，
    雙方自應以修改後之契約為據。查被告公司員工認股辦法業於九十年修正，約定
    「員工離職時，總經理不再另洽特定人購買之」，並將集中保管之員工股票交由
    員工自由轉讓而不再有任何期間之限制，是原告離職時，已無理由再請求被告公
    司總經理洽特定人買回原告之認股等語，資為抗辯。並聲明：(一)原告之訴駁回。
    (二)如受不利判決，願供擔保請准免為假執行。
三、兩造不爭執之事實：
  (一)被告於八十六年、八十七年、九十年度分別辦理現金增資員工認股，並訂有員工
    認股辦法。
  (二)原告原為被告公司員工，於八十六年度以每股十九元之價格認購被告公司股票四
    萬二千股，復於八十七年度以每股十六元之價格認購五萬零二百七十四股，總計
    金額為一百六十萬二千三百八十四元，歷經九十年間減資後，原告領回被告公司
    股票六萬九千二百零六股，加上配股，目前持有七萬四千零五十股，茲原告已離
    職。
四、得心證之理由：
    至原告主張被告應將原告持有之股票以當初認購價格買回乙節，則為被告所否認
    ，並以前揭情詞置辯。是本件兩造爭執要旨厥為：被告公司是否有買回離職員工
    股票之義務？按「當事人主張有利於己之事實者，就其事實有舉證之責任。」民
    事訴訟法第二百七十七條前段定有明文。經查，被告公司八十六年度員工認股辦
    法、八十七年度現金增資員工認股辦法第九條第三項均約定：「員工於掛牌交易
    前離職者，由總經理洽特定人以認購價格加計利息買回，利率依交割時之郵政儲
    金十三個月定存利率計算之，掛牌交易後離職者，依前款方式分次領回」，此有
    兩造所不爭執之認股辦法影本在卷可稽（第二八頁至第二九頁、第三一頁至第三
    二頁），依條文文義觀之，係約定由被告公司「總經理洽特定人」買回，未明文
    約定由「被告公司」買回。原告雖主張公司曾同意買回離職員工股票云云，並聲
    請傳訊證人朱彩娥，惟據證人朱彩娥於本院九十三年六月二十三日言詞辯論期日
    到庭證稱：「公司有將認股辦法公告，除認股辦法外公司未為其他之承諾」、「
    依我的認知，就所有股份總經理均不再洽特定人買回」、「不能說是買回，而是
    基於經理個人之理財規劃，有時自己買，有時洽特定人買」等語（第五二頁至第
    五三頁），與原告主張之事實有悖。況公司法第一百六十七條第一項前段明文規
    定：「公司除依第一百五十八條、第一百六十七條之一、第一百八十六條及第三
    百十七條規定外，不得自將股份收回、收買或收為質物。」衡情被告實無承諾違
    法收買股份之理。綜上，本件原告未能舉證證明被告有買回離職員工股票之義務
    ，其空言主張，即屬無據。
五、從而，原告訴請被告以一百六十萬二千三百八十四元買回原告所有之被告公司股
    票七萬四千零五十股，為無理由，應予駁回。
六、本件判決基礎已臻明確，兩造其餘攻防方法及訴訟資料經本院審酌後，核與判決
    不生影響，無逐一論駁之必要，併此敘明。
七、據上論結，原告之訴為無理由，依民事訴訟法第七十八條判決如主文。
中　　　華　　　民　　　國　　九十三　　年　　　七　　　月　　　七　　　日
                                        臺灣士林地方法院民事第二庭
                                            法      官  陳玉曆
右為正本係照原本作成。
如對本判決上訴須於判決送達後廿日內向本院提出上訴狀。
中　　　華　　　民　　　國　　九十三　　年　　　七　　　月　　 十二 　　日
                                            法院書記官  蔡雨呈
